【裁判字號】    90,交上易,260
【裁判日期】    900828
【裁判案由】    過失傷害
【裁判全文】
臺灣高等法院刑事判決                            九十年度交上易字第二六號
    上  訴  人
    即  被  告  乙○○
    輔  佐  人  丙○○
右上訴人因過失傷害案件，不服臺灣基隆地方法院九十年度交易字第三二號，中華民
國九十年五月二十五日第一審判決（起訴案號：臺灣基隆地方法院檢察署九十年度偵
字第一二０四號）提起上訴，本院判決如左：
    主  文
原判決撤銷。
乙○○因過失傷害人，處拘役壹拾伍日，如易科罰金以參佰元折算壹日，緩刑貳年。
    事  實
一、乙○○於民國九十年一月十七日下午三時三十分許，駕駛車號ＤＹ─七九五二號
    自用小客車，沿基隆市○○路之快車道，依規定駕車行駛，欲往基隆火車站方向
    ，途經忠一路、孝三路口附近天橋下時，原應注意汽車行駛時，應注意車前狀況
    ，並隨時採取必要之安全措施，依當時情形，又無不能注意情事，竟疏未注意其
    右前方正有未依規定應由人行天橋穿越道路，卻擅自穿越車道之甲○○○，致乙
    ○○所駕駛汽車之右側後視鏡撞及甲○○○，使甲○○○倒地，並因而受有頭部
    外傷併頭頂部挫傷及左下肢、左胸部挫傷併皮下血腫三乘三公分之傷害。乙○○
    於肇事後，先將甲○○○送往基隆市仁祥醫院醫治，並在犯罪未被發覺前，即偕
    同甲○○○向基隆市警察局第一分局忠二路派出所員警承認肇事，自首而接受裁
    判。
二、案經被害人甲○○○訴由基隆市警察局第一分局報請台灣基隆地方法院檢察署檢
    察官偵查起訴。
    理  由
一、右開事實，除過失責任部分外，迭據被告乙○○於警訊、偵查及本院審理時供述
    不諱，核與告訴人甲○○○指述之情節相符。被告撞及甲○○○致甲○○○受有
    如事實欄所述傷害之事實，亦有仁祥醫院、新昆明醫院出具之診斷證明書二紙附
    卷可證（見警卷）。被告雖否認就事故之發生有過失責任，辯稱，其行駛於內側
    之快車道上，告訴人不走人行天橋，忽然從交通流量很大之車堆中跑出來等語。
    經查，事故地點設有人行天橋，告訴人未依規定行走人行天橋穿越道路，卻擅自
    穿越車道，致遭被告撞及之事實，為告訴人所不否認（見九十年二月二十三日警
    訊筆錄），且有記載告訴人「不依規定擅自穿越車道」之基隆市○○○○○道路
    交通管理事件通知單在卷可按（見警訊卷）。雖可認本件事故之發生，告訴人有
    肇事之原因。然依被告及告訴人所陳，本件事故時間為下午三時三十分許，白天
    光線充足，視線良好，被告所行駛之路段，道路中央設有安全島加以區隔；被告
    且自承告訴人係自其右前方出現，但不知為何會撞及告訴人等語。則被告行駛時
    ，對於在其右前方違規穿越車道之行人，應能注意並採取安全措施，被告竟不知
    為何會撞及告訴人，顯見其肇事當時，並未注意車前狀況。所辯無過失云云，自
    不可採。告訴人雖另指被告於事故發生時車速很快云云。質之被告則始終堅指其
    車速僅時速三十至四十公里。查本件事故，因告訴人及被告未於車禍發生當時，
    向警方報案，故警方未派員至現場繪圖、照相（見原審卷第十一頁，基隆市警察
    局八十九年（應為九十年）四月十二日（九十）基警交字第Ｏ三三一二一號函）
    。已無法查證被告之車速若干。且依被告所述，事故地點交通流量極大，實亦不
    可能有太快之車速。此外亦查無其他證據證明被告有超速情形，自不得逕認被告
    因超速肇事，應併敘明。
二、按汽車行駛時，汽車駕駛人應注意車前狀況，並隨時採取必要之安全措施，道路
    交通安全規則第九十四條第三項定有明文。被告駕車自應注意上開規定，且依當
    時情形並無不能注意之情事，竟未注意前開規定而肇事，足認其具有過失。被告
    上開過失行為，並致甲○○○受有前述之傷害，可認被告之過失行為與被害人所
    受之傷害間有相當因果關係存在。本案事證明確，被告犯行應堪認定。
三、核被告所為，係犯刑法第二百八十四條第一項前段之過失傷害罪。被告於肇事後
    主動報警，對於未發覺之犯罪自首並接受裁判，此經證人即基隆市警察局第一分
    局忠二路派出所警員王義忠於九十年五月十一日原審審理時到庭證明屬實（見原
    審卷第二九頁），且有工作紀錄簿影本一紙在卷足憑（見原審卷第三三頁），應
    依刑法第六十二條前段規定減輕其刑。又被告原在快車道依規定駕車行駛，係因
    行人即告訴人擅自進入快車道，始致告訴人受傷，已如前述，應更依道路交通管
    理處罰條例第八十六條第二項之規定減輕其刑。原審以被告罪證明確，並依法論
    罪科刑，固無不當。然被告有前述應依道路交通管理處罰條例第八十六條第二項
    規定減輕情形，原審疏未審酌，尚有未洽。被告上訴否認犯罪，雖無理由，然原
    審判決既有未當，自應由本院撤銷改判。爰審酌本件被告過失程度非重、所生危
    害亦輕、被告於肇事後立即主動將告訴人送醫救治但否認犯罪之態度等一切情狀
    ，量處如主文所示之刑，並諭知易科罰金之折算標準。末查，被告前未曾受有期
    徒刑以上刑之宣告，有本院「被告全國前案紀錄表」可按，其經本案刑之宣告，
    當能知所警惕而無再犯之虞，被告且已與被害人和解，有和解筆錄可按，本院認
    對被告所宣告之刑，以暫不執行為當，爰併宣告緩刑二年，以啟向上。
據上論斷，應依刑事訴訟法第三百六十九條第一項前段、第三百六十四條、第二百九
十九條第一項前段，刑法第二百八十四條第一項前段、第六十二條前段、第四十一條
、第七十四條第一款，道路交通管理處罰條例第八十六條第二項，罰金罰鍰提高標準
條例第一條前段、第二條，判決如主文。
本案經檢察官鍾鳳玲到庭執行職務。
中      華      民      國      九十      年      八    月    二十八    日
                              臺灣高等法院刑事第七庭
                                  審判長法  官  吳  啟  民
                                        法  官  蘇  隆  惠
                                        法  官  林  瑞  斌
右正本證明與原本無異。
不得上訴。
                                        書記官  丁  淑  蘭
中      華      民      國     九十     年     八     月      二十九    日
附錄：本案論罪科刑法條全文
刑法第二百八十四條第一項前段：
因過失傷害人者，處六月以下有期徒刑、拘役或五百元以下罰金。


司法院資訊處製作；財團法人民間司法改革基金會備份。
